【裁判字號】    90,上易,209
【裁判日期】    900919
【裁判案由】    背信等
【裁判全文】
臺灣高等法院花蓮分院刑事判決                      九十年度上易字第二九號
    上  訴  人  臺灣臺東地方法院檢察署檢察官
    被      告  丙○○
    選任辯護人  吳漢成
右上訴人因被告背信等案件，不服臺灣臺東地方法院九十年度易字第一二二號中華民
國九十年六月十八日第一審判決（起訴案號：臺灣臺東地方法院檢察署八十九年度偵
字第九五七號），提起上訴，本院判決如左：
    主  文
上訴駁回。
    理  由
一、本案經本院審理結果，認第一審判決被告丙○○無罪並無不當，應予維持，並引
    用第一審判決書記載之理由。
二、檢察官依告訴人甲○○、乙○○之請求，提起上訴意旨略以：
  (一)同案被告盧朝卿雖約定必須承接債務方能過戶，然在被告丙○○蓄意隱瞞協助下
    ，未經塗銷債務即獲得產權，故輕易獲得簡伯勳一千三百萬元及台東企銀六百萬
    元暴利。若非有厚利引誘，被告何須為盧朝卿泯滅職業道德，原審憑何認定被告
    未得不法分文？況共犯詐欺並不以共同被告均獲款項為必要，原審顯然漠視法理
    。
  (二)又盧朝卿向簡伯勳借款之本票影本，告訴人係由被告丙○○處取得，若非由其虛
    偽設定，被告何來此本票影本。且印鑑及權狀均委由其保管，必經其共意偽造，
    方能任意多次虛偽設定。
  (三)盧朝卿既有承受農牧用地資格，焉有不能成為農會會員或贊助會員之理。被告以
    代書為專業，深知產權過戶應連同債務一併移轉，況委託人吳福太特意要求塗銷
    債務為過戶條件，於一方未履行條件，被告豈可擅專過戶。原審罔顧事實，顯屬
    違法。
三、按犯罪事實應依證據認定之，無證據不得推定其犯罪事實；又不能證明被告犯罪
    者，應諭知被告無罪之判決，刑事訴訟法第一百五十四條、第三百零一條第一項
    分別定有明文。再按告訴人之告訴，係以使被告受刑事訴追為目的，是其陳述是
    否與事實相符，仍應調查其他證據以資審認（最高法院五十二年台上字第一三○
    ○號判例參照）。又事實之認定，應憑證據，如未能發現相當證據，或證據不足
    以證明，自不能以推測或擬制之方法，為裁判基礎（最高法院四十年台上字第八
    六號判例參照）。再者，認定不利於被告之事實，須依積極證據，苟積極證據不
    足為不利於被告事實認定時，即應為有利於被告之認定，更不必有何有利之證據
    （最高法院三十年上字第八一六號判例參照）；而所謂「積極證據足以為不利被
    告事實之認定」係指據為訴訟上證明之全盤證據資料，在客觀上已達於通常一般
    之人均不致於有所懷疑，而得確信被告確曾犯罪之程度，若未達到此一程度，而
    有合理懷疑之存在時，即無從為有罪之認定（最高法院七十六年台上字第四九八
    六號判例參照）。
四、經查：
  (一)原審之所以認定被告丙○○無罪，業據原審本於證據作用及引諸上開規定，於原
    判決理由中記載甚詳，並無違反證據及經驗法則。
  (二)按刑法第三百四十二條之背信罪，須以為他人處理事務為前提，所謂為他人云者
    ，係指受他人委任，而為其處理事務而言。另按被告未履行出賣人之義務，而將
    買賣標的物再出賣於他人，與為他人處理事務有間，核與刑法上背信罪以為他人
    處理事務為前提之構成要件不符（最高法院四十九年度台上字第一五三０號、六
    十二年度台上字第四三二０號判例參照）。本件於臺灣高雄地方法院檢察署偵查
    中，告訴人甲○○與其父吳福太在檢察官首次訊問即明確表示：代書（指被告丙
    ○○）並非其等委任（詳六三二六號偵查卷第七十一頁、第七十二頁）。
    嗣證人吳福太在原審審理中亦證稱：不是丙○○介紹，是盧朝卿主動與我接洽買
    地；我與盧朝卿達成土地買賣約定後，我才將土地權狀等文件交給盧朝卿，後來
    盧朝卿告訴我文件交給丙○○，我去找丙○○時，丙○○告訴我土地買買過戶沒
    有問題；我沒有付代書費用，也沒有付其他費用等語（詳原審卷第五十五頁、第
    九十頁）。由上揭告訴人甲○○與證人即其父吳福太之陳述，可知被告丙○○辦
    理係爭土地過戶手續並非告訴人或吳福太所委任，而係盧朝卿所委任。揆諸前揭
    說明，被告既無受告訴人或吳福太委任處理事務，即無成立背信罪之餘地；且盧
    朝卿與告訴人甲○○、其父吳福太間為買賣關係，與為他人處理事務有間，被告
    復無與盧朝卿共同成立背信罪之可能。
  (三)被告並未介入盧朝卿向簡伯勳借款之事宜一節，業經證人簡伯勳在原審證述甚詳
    （詳原審卷第五十七頁）。另被告辯稱辦理抵押權人為簡伯勳之抵押權設定登記
    ，印鑑證明是吳福太交給伊的一節，觀之卷附該件印鑑證明上之印文與告訴人所
    提之申請印鑑證明委任書上之印文相符，堪認被告所辯非虛。被告僅係依委任人
    盧朝卿指示辦理該抵押權設定登記，自難認其有何偽造文書之犯行。又酌之卷附
    盧朝卿向簡伯勳借款之本票影本，告訴人自承係由被告處取得；且被告尚依告訴
    人請求書寫證明書，證明債務與告訴人無關等情；益見被告確無偽造文書犯意，
    否則其怎肯為此行為。
  (四)綜合上情，檢察官所舉諸事證，仍無足以令一般人不致有所懷疑，而得確信被告
    已涉檢察官所指犯行之程度。本件既無確切證據足以認定被告丙○○涉犯背信及
    偽造文書罪行，法院即無從遽為有罪之判決。是前開上訴意旨所指，並無足取，
    其上訴應予以駁回。
據上論斷，應依刑事訴訟法第三百七十三條、第三百六十八條，判決如主文。
本案經檢察官崔紀鎮到庭執行職務。
中      華      民      國    九十      年      九      月     十九     日
                                  審判長法官  吳  鴻  章
                                        法官  張  健  河
                                        法官  林  德  盛
右正本證明與原本無異。
本件不得上訴。
                                      書記官  劉  夢  蕾
中      華      民      國    九十      年      九      月     十九     日


司法院資訊處製作；財團法人民間司法改革基金會備份。
